臺灣高雄地方法院刑事判決　　　　　　　　　　　　　九十一年度訴字第五０三號
　　公　訴　人　臺灣高雄地方法院檢察署檢察官
　　被　　　告　甲○○○
　　指定辯護人　本院公設辯護人　丁○○
右列被告因強盜等案件，經檢察官提起公訴（九十年度偵字第八一五七號），本院如
左：
    主  文
甲○○○意圖為自己不法之所有，以強暴至使不能抗拒，而取他人之物，未遂，累犯
，處有期徒刑貳年拾月。
    事  實
一、甲○○○前於民國八十年間因搶奪案件，經判處有期徒刑七月，緩刑三年確定。
    又於八十二年間因搶奪罪，經臺灣高雄地方法院於八十二年一月十八日，以八十
    一年度訴字第四二一二號判決判處有期徒刑三年二月確定，嗣再因搶奪案件，經
    臺灣臺南地方法院於八十二年二月二十二日，以八十一年度易字第四七二九號判
    決判處有期徒刑一年六月確定，合併應執行有期徒刑四年四月，於八十六年八月
    四日執行完畢；並因其於緩刑期間內再犯搶奪案件，經法院撤銷首揭搶奪案件之
    緩刑宣告，於八十六年八月五日接續執行有期徒刑七月，而於八十七年三月四日
    執行完畢，詎仍不知悔改，於九十年四月二十六日下午一時二十分許，其騎車牌
    號碼ＫＤ九—０二一號重型機車，途經乙○○位在高雄縣彌陀鄉○○村○○路三
    一之一號之住宅窗戶時，見當時行動不便，高齡八十八歲之乙○○獨自在上址房
    間內，竟心生歹念，意圖為自己不法之所有，在未脫下機車之全罩式安全帽，即
    無故從上址後門侵入住宅，並進入乙○○之房間內，逼問乙○○是否有錢，並隨
    即未經乙○○同意下，以雙手強力伸入乙○○之外套及上衣口袋翻找，欲強取乙
    ○○之身上財物，乙○○雖掙扎推開甲○○○之雙手，然因其年老體衰且行動不
    便，致無法抗拒甲○○○之強力搜取行為，嗣倖因乙○○之孫媳婦丙○○在房間
    外，發覺有異，當場制止，並報警查獲，甲○○○始未能得逞。
二、案經告訴人乙○○訴由高雄縣警察局岡山分局報請臺灣高雄地方法院檢察署檢察
    官偵查起訴。
    理  由
一、無故侵入住宅部分：
    訊據被告矢口否認有何無故侵入住宅犯行，並辯稱：當時進到房內是要借衛生紙
  云云。惟查，被告甲○○○在前開時、地，未經告訴人乙○○同意，無故侵入告
    訴人住宅之事實，業據被告於偵查中坦承：「（問：你從後門進入住宅有無經過
    乙○○的同意？）沒有，我看乙○○坐在那裡，我就直接進去了」；於本院審理
    時供承：「（問：當時你進去屋內有無經過同意？）我是自己進去的」等語不諱
    ，核與告訴人於本院審理時指稱：「她（指被告）自己開門進來，我沒有同意」
    之情節相符，被告事先既未經告訴人同意即進入屋內，事後復未能舉證證明其案
    發當時進入屋內事出有因，故其無故侵入住宅犯行，足以認定。
二、強盜部分：
    另被告對於案發之際，頭戴全罩式安全帽，進入告訴人住宅之事實固不否認，惟
    矢口否認有何強盜之犯行，辯稱：因伊要向告訴人借衛生紙，且與告訴人認識，
    才從後門進入，因告訴人跌倒，伊上前攙扶，伊是要扶告訴人到外面坐，沒有強
    盜的意思，也沒有向告訴人拿任何東西，也沒有問告訴人有沒有錢，當時之所以
    戴安全帽進入告訴人之房間，是因伊急著要向告訴人借衛生紙云云。惟查：
（一）被告於前開時、地，強力搜翻告訴人衣服口袋之事實，業據告訴人於警詢時指
      訴：「該女子（指被告）頭戴全罩式安全帽進入我的臥房後，在我身上搜索，
      我跟她說我身上沒錢，但該女子還是在我身上搜索，並叫她走開，我還用手將
      其手撥開，但還是不聽，再次搜索我身上的衣服口袋」等語；復於本院審理時
      再度指稱：「我說我沒有錢，她（指被告）就動手先翻我外套口袋有沒有錢，
      翻不到，她就往下翻找裡面內一層衣服，她用兩手搜刮我的身體，我有一直說
      我沒有錢，並用手推開她，但是她不聽，仍然一直翻找。」、「（問：當時有
      無反抗或大叫？）我有用手揮開，並說我沒有錢，但該名女子仍不聽，我沒有
      叫喊，但是我有掙扎，」等情明確，核與證人即告訴人之孫媳婦丙○○於本院
      審理時具結證稱：「當天因為我走到後面，看到後門沒有關，覺得很奇怪，往
      乙○○的後門望去，正好看到有一不認識的女子就是在庭的被告，她戴著全罩
      式的安全帽，她的兩手伸入我祖母的口袋翻找，：：被告在我們報警處理時就
      要衝出去。」等情相符。
（二）被告雖以前揭情詞辯稱：伊無強盜犯行云云，惟被告於警詢時先係辯稱：告訴
      人行動不便，伊要扶告訴人至門口坐，所以才被誤為要搜口袋；嗣於偵查時則
      辯稱：當天告訴人的腳彎曲，伊摸告訴人的腳，叫告訴人伸直比較舒服，告訴
      人因此誤會伊強行搜索云云；後又辯稱：伊要向告訴人借衛生紙，告訴人爬不
      起來，伊要扶告訴人起來，就被誤會搶東西云云；再於本院九十一年三月十一
      日審理時辯稱：伊要向告訴人借衛生紙，告訴人跌倒，伊上前要去攙扶告訴人
      云云；又於同年三月二十五日審理時改稱：伊從後門走進告訴人房間，告訴人
      坐在床邊，伊想抱告訴人到外面借衛生紙，告訴人因此誤會云云；另於同年四
      月二十五日再辯稱：伊要攙扶告訴人到外面坐，告訴人因此誤會云云，是被告
      就其所以接觸告訴人身體之說詞顯然前後有異，自難信以為真。況告訴人於案
      發當時，確曾有用手推開被告一節，業據被告於本院審理時自承屬實（見九十
      一年四月二十五日筆錄），倘若被告確實僅係要向告訴人借衛生紙，衡情自無
      以不法之腕力強力搜索告訴人身體之必要，而告訴人更無一再推開被告雙手之
      理，凡此足徵被告所辯，實不足採。
（三）被告雖又辯稱：伊與告訴人認識，才從後門進入告訴人住宅，因急著借衛生紙
      ，才頭戴安全帽進入云云。然依告訴人所述，被告僅於一年前至告訴人住宅一
      次，期間並不認識被告，而被告於警訊時亦自承：僅在一年前見過告訴人一次
      面等語，核與告訴人所述之情節相符，足見被告與告訴人並非熟稔，依一般常
      理言之，設若被告確係欲進入告訴人住宅向告訴人借用衛生紙，當應先行敲門
      ，或為其他適當之禮貌性告知，並脫下其所戴之安全帽後再行進入，惟被告進
      入告訴人房間內，非但未脫下安全帽，且未獲得告訴人之同意即擅自闖入，況
      被告於案發當時，不但不循告訴人住宅之正門進入，反而從後門進入，凡此均
      與常情有違。再參酌告訴人與被告並無舊怨宿仇，此迭據被告於警訊及審理時
      供承明確，是告訴人當無設詞誣陷被告之理。綜上所述，被告所辯均不足採信
      ，其強盜犯行，事證明確，洵堪認定。
二、按搶奪罪之搶奪行為，係乘人不備，出其不意，遽然施以不法腕力，使人不及抗
    拒而強加奪取。行為人強行搶奪時，雖不免施用強暴手段，但以尚未使人不能抗
    拒之程度為限，倘行為人之施暴行為已抑制被害人之抗拒，而使被害人之身體或
    精神處於不能抗拒之狀態，則屬強盜罪之強盜行為。又行為人之施暴是否達到使
    被害人不能抗拒之程度，除依行為人之強暴行為客觀判斷外，被害人之年齡、體
    能及行為當時之環境情狀等，均為審酌之因素。本件告訴人係二年二月十日出生
    ，於被告為上開行為時，已高齡八十八歲，且告訴人當時行動不便一節，亦據被
    告於警訊時自承明確，反之，被告時齡五十二歲，正值壯年，被告強力翻搜告訴
    人之衣服口袋時，告訴人曾多次以手推開被告雙手，被告竟不顧告訴人之掙扎，
    仍繼續翻找告訴人口袋內之財物，就告訴人與被告二人之年齡、體能之差距以觀
    ，再佐以當時除告訴人與被告外，並無其他第三人在場等情狀，足認被告以雙手
    強力翻搜告訴人身體，已足使高齡八十八歲之告訴人達不能抗拒之程度，是被告
    所為自應構成強盜罪。又被告於九十年四月二十六日行為後，立法院已於九十一
    年一月八日通過廢止懲治，並修正刑法第三百二十八條，於同年月三十日經總統
    公布，並在同年二月一日生效。而廢止前懲治盜匪條例第五條第一項第一款及第
    二項規定：「意圖為自己或第三人不法所有，以強暴、脅迫、藥劑、催眠術或他
    法，致使不能抗拒而取他人之物或使其交付者，處無期徒刑或七年以上有期徒刑
    。前項第一款之未遂犯罰之。」，新修正刑法第三百二十八條第一項及第四項規
    定：「意圖為自己或第三人不法所有，以強暴、脅迫、藥劑、催眠術或他法，至
    使不能抗拒，而取他人之物或使其交付者，處五年以上有期徒刑。第一項及第二
    項之未遂犯罰之。」，比較新舊法，自以修正後刑法第三百二十八條第一項、第
    四項有利於行為人。核被告所為，係犯刑法第三百零六條第一項之無故侵入住宅
    罪及修正後刑法第三百二十八條第四項、第一項之普通強盜未遂罪，其所犯上開
    二罪間，有方法目的之牽連關係，應依刑法第五十五條規定，從一重之普通強盜
    未遂罪論處。又被告已著手於強盜行為之實行，未生取得告訴人財物之結果，為
    未遂犯，應依刑法第二十六條前段之規定，按既遂犯之刑度減輕其刑。被告前於
    八十年間因搶奪案件，經判處有期徒刑七月，緩刑三年確定，又於八十二年間因
    搶奪案件，經本院於八十二年一月十八日，以八十一年度訴字第四二一二號判決
    判處有期徒刑三年二月確定，嗣再因搶奪案件，經臺灣臺南地方法院於八十二年
    二月二十二日，以八十一年度易字第四七二九號判決判處有期徒刑一年六月確定
    ，合併應執行有期徒刑四年四月，於八十六年八月四日執行完畢；並因其於緩刑
    期間內再犯搶奪案件，經法院撤銷前開搶奪案件之緩刑宣告，於八十六年八月五
    日接續執行有期徒刑七月，而於八十七年三月四日執行完畢等情，有臺灣高等法
    院被告全國前案紀錄表及臺灣高雄地方法院檢察署刑案資料查註紀錄表各一份在
    卷可稽，其受有期徒刑執行完畢後，五年以內再犯有期徒刑以上之本罪，為累犯
    ，應依法加重其刑，並依先加重後減輕之規定為之。爰審酌被告尚值力盛之年，
    不思以正當方法賺取金錢，竟對年邁之告訴人施以強制之暴力手段，欲強取其身
    上之金錢，造成告訴人精神恐懼，並嚴重影響社會秩序，且犯後一再飾詞卸責，
    難見有何悔意，量刑本不宜從輕，惟念及告訴人並無財產損失等一切情狀，量處
    如主文所示之刑。
據上論斷，應依刑事訴訟法第二百九十九條第一項前段，刑法第二條第一項前段、刑
法第三百零六條第一項，修正後刑法第三百二十八條第四項、第一項，刑法第二十六
條前段、第四十七條、第五十五條，罰金罰鍰提高標準條例第一條前段，判決如主文
。
本案經檢察官陳俊宏到庭執行職務
中      華      民      國      九十一      年     九    月    二十六   日
                                   臺灣高雄地方法院刑事第六庭
                                       審判長法官  李政庭
       法官  李怡諄
                                             法官  蘇雅慧
右正本證明與原本無異。
如不服本判決，應於判決送達後十日內，向本院提出上訴狀。
                                           書記官  林誠桂
中      華      民      國      九十一      年     九    月    二十六   日
附錄本案論罪科刑法條
修正後中華民國刑法第三百二十八條第一項、第四項
